最高法院刑事判決　　　　　　　　　　　　　　　九十三年度台上字第三四八三號
　　上　訴　人　台灣高等法院台中分院檢察署檢察官
　　被　　　告　甲○○
右上訴人因被告偽造有價證券案件，不服台灣高等法院台中分院中華民國九十年十月
三日第二審更審判決（九十年度上更(一)字第二八二號，起訴案號：台灣台中地方法院
檢察署八十七年度偵字第六七七號），提起上訴，本院判決如左：
    主  文
原判決撤銷，發回台灣高等法院台中分院。
    理  由
本件原判決以公訴意旨略以被告甲○○意圖為自己不法之所有，於民國八十六年十一
月十三日，在台中市○○○路二八二之二號，即其雇主張央宗所經營之承美事業有限
公司（下稱承美公司）一樓櫃台上，趁無人注意之際，竊取該公司所有付款人為台中
市第三信用合作社進化分社，帳號二八五九｜○號、支票號碼ＱＡ0000000號
空白支票一紙，得手後，未經張央宗或承美公司之同意或授權，自行填寫發票日為八
十六年十一月十九日，面額為新台幣（下同）十萬元，並盜蓋承美公司之收發章及張
央宗印章於發票人欄，足以生損害於承美公司及張央宗，旋於同日，至台中市○○○
街十九號，以系爭支票向不知情之黃春綢調借現款十萬元，嗣經黃春綢提示，因係掛
失止付之支票，經警循線查獲上情，因認被告涉牽連犯刑法第二百零一條第一項、第
二項之偽造有價證券罪及刑法第三百二十條第一項之竊盜罪嫌云云。惟經審理結果，
被告犯罪不能證明，乃撤銷第一審科刑之判決，改判諭知被告無罪，固非無見。
惟查：本件支票究為張央宗簽發後借予被告？抑被告竊取空白支票後偽造？雙方各執
一詞，而據被告供稱其向張央宗借用支票時，尚有一女性工讀生在場目睹云云（第一
審卷第二十三頁，原審上更(一)字卷第十八頁）。實情為何？為發現真實，並維公平正
義，本院前次發回意旨即指應傳喚該工讀生到庭，詳予究明，縱據被告供稱：不認識
，目前亦無法找到該工讀生云云，但依被告所辯，該工讀生既為發票名義人承美公司
所僱用，在該公司領有薪資，即非不可傳喚張央宗到庭，令其提出該工讀生之年籍、
住址等資料，以供傳喚調查。又被告既一再辯稱本件支票係張央宗簽發及蓋章後借與
伊云云（原審上訴字卷第二十一頁、第七十二頁），則該支票上之字跡究為張央宗或
被告之筆跡？與待證事實即難謂無關聯，亦應詳予查明。原審亦認有依職權予以調查
之必要，而將支票原本連同張央宗及被告當庭書寫之字跡等資料，先後三次囑託法務
部調查局、憲兵學校及內政部警政署刑事警察局鑑定，雖上開三鑑定機關均以「送鑑
資料可供比對類同字跡太少」，而未能比對鑑定，被告亦稱未曾在金融單位設有存款
戶，而未能提出平日書寫與待鑑支票類同筆跡之文件，但亦非不可命張央宗提出其平
日所書寫類同筆跡之文件，以供比對鑑定，藉明真相。原審對此均未予調查，徒以憲
兵學校函已謂「因送鑑資料可供比對筆跡特徵不足，致無從鑑定」之原資料，再函送
內政部警政署刑事警察局鑑定，仍據覆：「可資比對類同字跡太少，請再蒐集涉嫌人
平日所寫與待鑑支票、借據、止付通知書上內容等類同筆跡多件，連同待鑑資料原本
，彙送本局憑辦」後，即未再予調查，遽行判決，自嫌速斷。檢察官上訴意旨指摘原
判決違法，非無理由，認仍應發回更審，期臻翔適。檢察官認被告牽連犯竊盜罪部分
，基於審判不可分原則，併予發回。
據上論結，應依刑事訴訟法第三百九十七條、第四百零一條，判決如主文。
中　　　華　　　民　　　國　　九十三　　年　　　七　　　月　　　八　　　日
                              最高法院刑事第十一庭
                                  審判長法官  張　淳　淙
                                        法官  謝　俊　雄
                                        法官  蘇　振　堂
                                        法官  張　春　福
                                        法官  呂　丹　玉
      右正本證明與原本無異
                                              書  記  官
中　　　華　　　民　　　國　　九十三　　年　　　七　　　月　　 十九 　　日
                                                                        Ｌ
